臺灣臺中地方法院民事判決
110年度訴字第2004號
原      告  方敏懿  

訴訟代理人  張右人律師
複代理人    張豐守律師
被      告  李添華  
訴訟代理人  郭承泰律師
被      告  杜秉睿即杜宗憲

訴訟代理人  林少羿律師
上列當事人間返還出資額等事件，本院於民國111年9月7日言詞
辯論終結，判決如下：
    主    文
原告之訴駁回。
訴訟費用由原告負擔。
    事實及理由
一、原告方面：
㈠、巨峰食品有限公司（下稱巨峰公司），於民國101年11月9日
    設立登記，資本總額新臺幣(下同)300萬元（下稱系爭出資
    額）為原告出資，前借名登記被告杜秉睿即杜宗憲（下逕稱
    杜秉睿），此為被告李添華（下逕稱李添華，並與杜秉睿合
    稱被告）所知悉，詎杜秉睿趁原告因案在監執行時，於108
    年12月13日將系爭出資額移轉登記予李添華，爰類推適用民
    法第549條第1項規定，以起訴狀繕本送達杜秉睿作為終止與
    杜秉睿間借名契約之意思表示，並先位依民法第184條第1項
    後段、第2項、第185條第1項前段及第213條第1項規定請求
    李添華負回復原狀之責。另備位依民法第184條第1項後段、
    第2項、第185條第1項前段規定請求杜秉睿、李添華連帶負
    賠償責任，給付原告所受損害300萬元（實際損害金額俟與
    被告會算後，另擴張請求）。
㈡、原告本人陳稱：原告係於98年間受讓紅軍食品有限公司（下
    稱紅軍公司）周義宏之股份，為紅軍公司處理債務，但委由
    杜秉睿擔任負責人，原告提供1千多萬元資金，由友人廖繼
    章處理紅軍公司之資金，杜秉睿約於101年間更改公司名稱
    等語（見本院卷第83-86頁）。原告訴訟代理人對原告前述
    陳述另具狀陳稱：紅軍公司於97年間停業，98年12月11日廢
    止登記，周義宏尋求原告財務上協助，原告接受周義宏建議
    ，另成立巨峰公司，僱用紅軍公司員工周義光、周義嘉、孟
    昭光、陳崇倫等人，並將出資額以杜秉睿名義登記，原告未
    受讓紅軍公司之股份，因時日過久，記憶有所錯誤等語（見
    本院卷第97-98頁）。
㈢、系爭出資額為原告出資，故巨峰公司於105年12月2日出售車
    牌號碼000-0000車輛（下稱6150車輛）得款之現金及支票，
    均由原告存入配偶之銀行帳戶；又巨峰公司按月提供損益表
    、資產負債表、帳冊等供確認原告，102年1月資產負債表記
    載「方哥資本4,805,000」，「方哥」即為原告，表示原告
    投入巨峰公司之股本為4,805,000元，102年1月9日帳冊「郵
    匯費」欄記載「寄加勞健保郵票-方二哥」，即原告胞兄勞
    保、健保於102年1月間由巨峰公司加保，102年1月16日帳冊
    「銷貨收入」欄記載「1/17小杜1,674」，表示杜秉睿在當
    日銷售商品1,674元，翌日入帳，銀行存摺102年1月21日「
    轉帳支出」欄手寫記載「小杜70,000」，表示杜秉睿102年1
    月薪資70,000元。此外，原告所涉擄人勒贖等案件刑事卷內
    可見名非國貿易公司於104年1月29日給南非總領事，表明邀
    請巨峰公司總經理即原告至南非參訪名非公司30日，由巨峰
    公司支付簽證費用，而原告於104年1月以行動電話與周義光
    （使用00-00000000電話）聯繫，周義光稱「方哥喔，剛你
    說的我已經都跟旅社都連絡好了」、原告稱「我就想說順便
    過去那邊走走，看有什麼錢可以賺」、「我們公司在台灣賣
    的是乾的還是濕的」，足證系爭出資額為原告所有，借名登
    記於杜秉睿名下。再者，杜秉睿自承「巨峰成立的時候，原
    告確實有出資800萬元」等語，顯生自認之效力。
㈣、聲明：1.先位聲明：李添華應將登記其名下之巨峰公司出資
    額300萬元移轉登記予原告。⒉備位聲明：李添華、杜宗憲應
    連帶給付原告300萬元，及自起訴狀繕本送達李添華、杜宗
    憲之翌日起，至清償日止，按年息5%計算之利息。
二、被告則以：
㈠、杜秉睿部分：
  1.巨峰公司係杜秉睿單獨出資設立，由杜秉睿於101年11月2日
    以匯款方式匯入巨峰公司籌備處申設之合作金庫銀行昌平分
    行帳號0000000*34233號帳戶（下稱34233號帳戶，見被證1
    ，本院卷第231頁），再辦理設立登記，並由臺中市政府於1
    01年11月9日核准設立，非如原告主張杜秉睿未出資。而巨
    峰公司一切營運、資金調度，均由杜秉睿獨自掌控，其每月
    自巨峰公司領取薪資，並視巨峰公司每年營運情形領取股利
    。又巨峰公司有資金缺口時，亦由杜秉睿或其母黃月菊多次
    匯款至34233號帳戶及合作金庫銀行昌平分行帳號0000000*2
    3037號帳戶。而巨峰公司成立之初，杜秉睿曾向原告周轉80
    0萬元作為巨峰公司營運之用，此僅是兩造間之借貸關係，
    並非原告出資經營巨峰公司，否認原告所為杜秉睿「不爭執
    巨峰公司之出資額為原告支出，借名登記於杜秉睿名下」之
    主張。至原告提出巨峰公司102年1月資產負債表，其上記載
    為公司運營所為之記錄，無從證明原告主張之借名契約存在
    。再原告稱其以巨峰公司總經理身分參訪南非之事，僅是因
    原告與杜秉睿之私人情誼，並為抵銷債務，方由巨峰公司為
    原告代辦出國事宜，原告未曾接觸巨峰公司業務，亦非巨峰
    公司總經理。
  2.杜秉睿110年12月8日於言詞辯論程序稱李添華曾要其與原告
    談論公司過戶事宜，僅是考量原告資力較豐，故詢問原告是
    否願意接手巨峰公司。另杜秉睿為償還對原告之債務，始將
    6150車輛出售之價金，匯入原告配偶林雯卿之銀行帳戶，並
    非有何借名登記契約存在。
  3.聲明：⒈原告之訴駁回。⒉若受不利判決，願供擔保，請准宣
    告免為假執行。
㈡、李添華部分：
　  李添華並未與原告往來密切，不清楚與原告杜秉睿間有何關
    係，並確實支付對價取得巨峰公司股權。並聲明：原告之訴
    駁回。
三、兩造不爭執事項(見本院卷第322頁)：
㈠、巨峰公司於101年11月9日設立登記，登記代表人為杜宗憲，
    資本總額300萬元。
㈡、巨峰公司於108年12月11日申請股東出資額300萬元轉讓由李
    添華承受，變更登記代表人為李添華。
㈢、對原證2、7、10之形式真正不爭執。
㈣、對被告杜秉睿所提被證1至被證6之形式真正不爭執。　　　
四、本院之判斷：　　
㈠、按當事人主張有利於己之事實者，就其事實有舉證之責任。
    但法律別有規定，或依其情形顯失公平者，不在此限。民事
    訴訟法第277條定有明文。次按民事訴訟如係由原告主張權
    利者，應先由原告負舉證之責，若原告先不能舉證，以證實
    自己主張之事實為真實，則被告就其抗辯事實即令不能舉證
    ，或其所舉證據尚有疵累，亦應駁回原告之請求（最高法院
    17年上字第917號判決意旨參照）。又稱「借名登記」者，
    謂當事人約定一方將自己之財產以他方名義登記，而仍由自
    己管理、使用、處分，他方允就該財產為出名登記之契約。
    當事人之一方如主張與他方有借名登記關係存在，自應就借
    名登記契約確已成立之事實，負舉證責任。本件原告主張系
    爭出資額係其於101年間借名登記於杜秉睿名義等情，為被
    告所否認，自應先由原告舉證證明其與杜秉睿間就系爭出資
    額存有借名登記之意思合致之事實。
㈡、原告固主張依杜秉睿之陳述，顯已自認原告在巨峰公司成立
    時出資800萬元之事實，原告無庸舉證等語，惟：
  1.當事人主張之事實，經他造於準備書狀內或言詞辯論時或在
    受命法官、受託法官前自認者，無庸舉證。民事訴訟法第27
    9條第1項定有明文。
  2.查原告係主張101年11月9日設立登記之巨峰公司，公司資本
    額300萬元為原告出資，僅借名登記杜秉睿名義（原告本人
    則稱其受讓紅軍公司之股份，提供1千多萬元資金，委由杜
    秉睿擔任負責人等語），杜秉睿對原告之主張則陳稱：巨峰
    成立的時候，原告確實有出資800萬元，從公司成立到我傳
    給李添華這段時間，原告拿公司的東西都沒有付帳，我跟原
    告說這些拿的東西抵付出資額，原告也同意。在成立巨峰之
    前，還有成立另一家公司，因為那家公司欠債，如果不還的
    話，就沒辦法向廠商叫貨，我們所做的是冷凍牛肉食品批發
    。原告拿出的錢主要是還積欠那家公司的款項，而且已經抵
    完了等語（見本院卷第167頁），然杜秉睿所稱之出資800萬
    元，與原告所稱之300萬元，數額已明顯不合，且杜秉睿既
    稱原告之出資已因原告拿巨峰公司東西未付款用以抵付，倘
    杜秉睿所稱之出資，為巨峰公司之資本，如何能抵付原告對
    巨峰公司之欠款，況杜秉睿亦辯稱：其係於101年間巨峰公
    司成立之初，向原告借款800萬元供資金調度之用等語（見
    本院卷第217頁），顯見杜秉睿對於原告之主張，並無不爭
    執情事，自無民事訴訟法第279條自認之適用。原告對於借
    名登記契約之事實，仍負舉證之責。
  ㈢、又原告對其主張固據提出巨峰公司損益表、資產負債表、
    帳冊、6150車輛附條件買賣契約、價金支票及擄人勒贖等案
    件刑事卷宗資料等文件為證，惟查：
  1.原告起訴狀所陳之借名登記與原告本人陳述借名登記之情節
    ，完全不同，倘原告真有出資成立巨峰公司，應不致有此差
    異存在，是其所陳借用杜秉睿名義登記巨峰公司出資額一節
    ，是否真實，尚非無疑。
  2.原告因妨害公務案件經法院判處徒刑8月，於101年5月22日
    自彰化監獄執畢出監，於102年5月3日因另案羈押於高雄看
    守所，嗣於同年月9日具保出所，直至104年3月4日因涉擄人
    勒贖等案件羈押於臺灣臺中看守所，此有臺灣高等法院在監
    在押全國紀錄表、被告前案紀錄表可佐（見本院卷第53-67
    頁），則101年11月9日巨峰公司設立登記時，原告並無任何
    不能登記為該公司股東或代表人之原因存在，且未陳明借用
    杜秉睿名義登記之原因，則原告主張其出資成立巨峰公司並
    借用杜秉睿名義登記出資額一節，亦與常情有違。
  3.原告雖提出巨峰公司102年12月31日止之資產負債表（見本
    院卷第116頁），然其上記載之資本4,805,000元與原告所稱
    出資300萬元不合，且經杜秉睿提出巨峰公司籌備處於合作
    金庫銀行申設之帳戶存摺為證（見本院卷第231-233頁），
    可證杜秉睿確有於101年11月2日匯款300萬元至巨峰公司籌
    備處帳戶無誤，原告未能提出其出資300萬元之證據以實其
    說，亦未提出自101年設立迄108年12月11日系爭出資額轉讓
    李添華為止，其實際管理巨峰公司之證據，僅憑102年間之
    少許帳冊，實不足佐證其主張。
  4.原告提出巨峰公司102年帳冊（見本院卷第119頁），其上固
    記載「寄加勞健保郵票-方二哥」等字樣，然原告自陳其與
    杜秉睿熟識（見本院卷第13頁），二人既有相當交情，杜秉
    睿容許原告之親人在巨峰公司加保勞保、健保，並未違人情
    之常，自難僅憑杜秉睿曾為原告胞兄投保勞保、健保乙節即
    遽認兩造間存有借名關係。
  5.原告提出擄人勒贖等案件刑事卷宗內之通訊監察譯文、簽證
    費用明細表（見本院卷第143-154頁），並以巨峰公司曾於1
    04年間為其支付赴南非之簽證費為借名登記存在之佐證，惟
    原告與杜秉睿交情匪淺，原告涉犯擄人勒贖等案件時（本院
    104年度重訴字第513號），為聯繫贖金之交付，曾於104年2
    月20日，搭乘杜秉睿駕駛之車號0000-00號自用小客車，前
    往彰化縣芬園鄉訴外人鄭錦元住處附近，且杜秉睿明知原告
    為擄人勒贖等案件之嫌疑人，仍基於使原告隱蔽之犯意，借
    用車號000-0000號自用小客車，於104年3月2日上午，駕駛
    該車搭載方敏懿前往新北市淡水區「萬熹大飯店」旁，與其
    他共犯會合，杜秉睿因而為臺灣高等法院臺中分院以105年
    度上訴字第684號刑事判決論以共同犯使人隱蔽罪，處有期
    徒刑4月，如易科罰金，以1,000元折算1日確定在案；而原
    告因犯擄人勒贖案犯行，企圖逃亡亦經警接獲訊息，並於10
    4年3月2日於新北市淡水區淡水捷運站為警拘提到案，是杜
    秉睿以巨峰公司名義為原告支出簽證費用，亦無違朋友之交
    情，仍難據此為原告、杜秉睿間存在系爭出資額借名關係之
    認定。
　6.況依杜秉睿辯稱其於101年巨峰公司成立之初曾向原告借款8
    00萬元供巨峰公司營運、調度之用，故曾提供巨峰公司帳冊
    資料供原告參考，以證實所借款項係供巨峰公司營運用，故
    資產負債表上有記載「方哥資本4,805,000」，乃指借款於1
    02年1月尚餘4,805,000元等語（見本院卷第219頁），佐以
    巨峰公司之資本總額確為300萬元，非800萬元，亦非4,805,
    000元，及巨峰公司前於105年12月2日將車牌號碼000-0000
    車輛出售得款，其中432萬元係匯入原告配偶帳戶，有匯款
    文件在卷可佐（見本院卷第269-273頁），可證杜秉睿所陳
    借款一節非虛。
　7.據上所述，原告之舉證均不足證明其與杜秉睿就系爭出資額
    成立借名登記契約，二人間既無借名關係存在，原告所為終
    止自不生法律效力。又杜秉睿既對巨峰公司持有300萬元出
    資額，原得任意處分其出資，是其於108年12月1日將出資額
    轉讓由李添華承受，即與原告無涉，原告主張被告共同侵害
    其對系爭出資額之權利，顯屬無據，不足採憑。
㈣、原告雖請求傳喚證人吳深生、周義光及羅國斌律師，欲證明
    巨峰公司之實際負責人為何人、巨峰公司何人出資設立，惟
    原告並未說明證人吳深生知悉系爭出資額與原告有關 之原
    因，而證人周義光為巨峰公司會計，顯然係在巨峰公司成立
    後任職，依常理言，亦難以得知巨峰公司設立相關之事項，
    至證人羅國斌律師，僅為6150車輛買賣之見證人，更難知悉
    巨峰公司設立相關事項，本院因認縱上開證人到庭，亦難證
    明原告與杜秉睿有成立借名登記之意思合致及出資巨峰公司
    資本300萬元，自無調查之必要，併此敘明。
五、綜上所述，原告所為舉證均未能證明其借名登記契約存在之
    主張，是其先位請求李添華將巨峰公司出資額300萬元移轉
    登記予原告，及備位請求李添華、杜宗憲連帶給付原告300
    萬元暨遲延利息，均為無理由，應予駁回。
六、本件事證已臻明確，兩造其餘攻擊防禦方法及舉證，核與判
    決結果不生影響，爰不一一加以論述。
七、據上論結，原告之訴為無理由，依民事訴訟法第78條，判決
    如主文。　　
中　　華　　民　　國　　111 　年　　10　　月　　17　　日
　　              民事第五庭  法  官  李蓓
以上正本係照原本製作。　　　　　　　　　 
如對本判決上訴，須於判決送達後20日內向本院提出上訴狀。如
委任律師提起上訴者，應一併繳納上訴審裁判費。
中　　華　　民　　國　　111 　年　　10　　月　　18　　日
                              書記官  陳采瑜